【裁判字號】    92,上易,2023
【裁判日期】    921007
【裁判案由】    詐欺
【裁判全文】
臺灣高等法院刑事判決                          九十二年度上易字第二０二三號
    上  訴  人  臺灣士林地方法院檢察署檢察官
    上  訴  人
    即  被  告  乙○○
右上訴人因被告詐欺案件，不服臺灣士林地方法院九十二年度易字第一三四號，中華
民國九十二年五月二十七日第一審判決（起訴案號：臺灣士林地方法院檢察署九十一
年度偵緝字第二六九號），提起上訴，本院判決如左：
    主  文
上訴駁回。
    事實及理由
一、本案經本院審理結果，認第一審以上訴人即被告乙○○犯刑法第三百三十九條第
    一項詐欺取財罪，判處有期徒刑二年，認事用法及量刑均無不當，應予維持，並
    引用第一審判決書記載之事實、證據及理由（如附件第一審判決書）。
二、被告上訴意旨略以：其因投資國外失利才向告訴人甲○○借款，其並非有意詐欺
    云云。經查被告雖以在國外投資經商為由向告訴人借款，但被告並未能提出其確
    係在國外投資失利之資料以實其說。準此足徵被告仍陳詞否認詐欺犯行，顯係飾
    卸之詞，不足採信。被告上訴指摘原審判決不當，請求撤銷改判，為無理由，應
    予駁回。
三、公訴人上訴意旨略以：原審量刑過輕等語。惟查原審審酌被告之素行、犯罪動機
    、施用詐術之手段、詐取之金額、犯罪後之態度等一切情狀，量處有期徒刑二年
    ，洵屬允當。公訴人上訴指摘原審量刑過輕，為無理由，應予駁回。
四、被告經合法傳喚，無正當理由不到庭，爰不待其陳述逕行判決。
據上論結，應依刑事訴訟法第三百七十三條、第三百六十八條、第三百七十一條，判
決如主文。
本案經檢察官呂光華到庭執行職務。
中      華      民      國    九十二    年      十      月      七      日
                              臺灣高等法院刑事第二十四庭
                                  審判長法  官  陳  貽  男
                                        法  官  李  世  貴
                                        法  官  陳  憲  裕
右正本證明與原本無異。
不得上訴。
                                        書記官  劉  育  妃
中    華    民    國      九十二  年       十       月         七       日
附錄：本案論罪科刑法條全文
刑法第三百三十九條第一項：
意圖為自己或第三人不法之所有，以詐術使人將本人或第三人之物交付者，處五年以
下有期徒刑、拘役或科或併科一千元以下罰金。
附件
臺灣士林地方法院刑事判決                          九十二年度易字第一三四號
    公  訴  人  臺灣士林地方法院檢察署檢察官
    被      告  乙○○  男  三十二歲（民國○○○年○○月○日生）
                        住台北縣汐止市○○○路二三八號六樓之一
                        居台北縣汐止市○道街五三巷九弄十號五樓
                        身分證統一編號：Ｚ000000000號
右列被告因詐欺案件，經檢察官提起公訴（九十一年度偵緝字第二六九號），本院判
決如左：
    主  文
乙○○連續意圖為自己不法之所有，以詐術使人將本人之物交付，處有期徒刑貳年。
    事  實
一、乙○○意圖為自己不法之所有，明知自己無償債能力，竟基於概括犯意，先於民
    國八十六年間，向甲○○詐稱：其在國外投資，獲利豐厚，但缺乏資金，並多次
    邀約甲○○出國至澳門、香港、韓國之銀行設立帳戶，佯稱獲利後即由國外匯款
    至甲○○帳戶內，甲○○不疑有他，多次交付現金予乙○○，至同年四月十九日
    已借款達新台幣（下同）一千萬元。同年五月間，乙○○復向甲○○詐稱欲借款
    一百五十萬元，甲○○交付一百二十五萬元，乙○○猶不滿足，又以信函向甲○
    ○詐稱：需再交付另二十五萬元，否則將因小失大，受到更大損失，致甲○○信
    以為真，再如數交付款項。同年六月十三日，乙○○再以信函向甲○○佯稱需借
    款五十萬元，訂於同年九月一日清償，將會由管區警員及私人保全員將款項送至
    律師處，甲○○不疑有他，乃交付款項。同年六月十八日，乙○○仍繼續書寫信
    函予甲○○，偽稱其往來銀行會在香港交接前一天付款，甲○○乃於同年月三十
    日交付三十五萬元予乙○○，乙○○亦假意書寫借據，承諾於同年九月一日還款
    。同年七月十六日，乙○○再度以信函稱：需於同年月二十日前再借十五萬元，
    否則將因小失大，甲○○會損失慘重，致甲○○又如數交款。同年十月八日，乙
    ○○又在陳景新律師事務所內，向甲○○詐稱再交付五十萬元，即可於同年十月
    十八日清償所有借款，致甲○○又交付五十萬元。殆八十八年四月二十四日，乙
    ○○復詐稱必於同年五月二十八日先還款一百五十萬元，同年七月再還一千零五
    十萬元，但須於同年四月二十九日再借予十五萬元，致甲○○信以為真，再度交
    付十五萬元。同年十二月五日，乙○○要求甲○○共同前往韓國開立帳戶，以利
    還款，但仍須甲○○再借款十八萬五千元，否則欠款清償日期將無限期延後，致
    甲○○又交付款項。於八十九年十二月間，乙○○復稱需四十三萬元繳稅，要求
    甲○○向台新銀行貸款，以便借予其四十三萬元，致甲○○陷於錯誤，又交付借
    款四十萬元。然乙○○除曾經給付六萬元利息外，及代償向台新銀行借款之部分
    利息外，餘款均未清償，且所簽發之本票均未獲兌現，經甲○○多次催討均無法
    還款，且避不見面，甲○○始知上當。
二、案經甲○○訴由台灣士林地方法院檢察署檢察官偵查起訴。
    理  由
一、訊據被告乙○○固坦承有向告訴人甲○○借款，惟堅決否認有詐欺之犯行，辯稱
    ：其向告訴人借錢純粹是借貸關係，因告訴人信任他才借錢給他，並沒有提到任
    何投資的事情，之後是因為投資失利、受騙後，才無法償還借款，其並未施用詐
    術，亦無任何不法所有之意圖與詐欺犯意等語。經查：
（一）被告於前揭時間向告訴人借款一千三百七十三萬五千元之事實，業據其坦白承
      認，核與告訴人指訴相符，並有八十六年四月十九日債務清償承諾書（一千萬
      元）、八十六年五月二十六日信函（一百五十萬元）、八十六年六月十三日信
      函（五十萬元）、八十六年六月十八日信函、八十六年六月三十日借據（三十
      五萬元）、八十六年七月十六日信函（十五萬元）、八十六年十月八日債務清
      償協議書（五十萬元）、八十八年四月二十四日切結書（十五萬元）、八十八
      年十二月五日聲明同意書（十八萬五千元）、告訴人向台新銀行江翠分行申請
      貸款之資料（四十萬元）影本各一份、被告簽發之本票影本八紙、告訴人之匯
      款單附卷可稽。
（二）被告辯稱其向告訴人借款時並未提及投資情事。然查：被告以在國外投資經商
      為由，陸續向告訴人借款；且其為取得告訴人之信賴，稱其於國外之公司即將
      有大筆獲利，公司獲利後錢即會由國外匯款償還，並邀告訴人四次出國至澳門
      、香港、韓國等地之銀行開立帳戶等情，業據告訴人指訴甚詳，並有香港、澳
      門、韓國銀行存摺影本附卷可稽。且被告於本院調查時亦供稱：「我有匯去國
      外，去買一些期貨、未上市股票，但都沒下文後，才知道我受騙了，之前我也
      有投資，但後來發現受騙後」等語（見本院九十二年三月十二日訊問筆錄），
      亦證告訴人所述非屬虛構。足見被告係以海外投資為理由向告訴人借款，被告
      上開所辯，並不足採。
（三）被告自偵查至本院審理時，均無法具體說明其在海外所營之事業及公司名稱，
      且無積極證據證明其在海外確有投資一事。而被告曾多次就其借款書立債務清
      償承諾書、債務清償協議書，然於清償日期屆至時，均未還清借款，反而在信
      函中表示：「這種機會，一生能逢幾次，是謂妳之福，倘若此事能把妳勉強商
      量，有始有終功成圓滿之時，往後賺錢機會決少不了妳」（見九十一年度偵緝
      字第二六九號偵查卷第七四頁）、「銀行方面吾已談妥，其給我最後期限為香
      港交接前一日也就是〝六月三十日〞，時間上拖延，吾已盡力，事情能否順利
      進行取決于你我，為顧全局，吾在此以吾之全誠呼籲，你一定要撐下去，此時
      請相信我」（見上開偵查卷第一○三頁）等語，致告訴人誤信唯有繼續借錢給
      被告，被告方可順利還錢，告訴人因此又交付數百萬元予被告。故被告有施用
      詐術使告訴人陷於錯誤並將金錢交付，應可認定。
（四）況且，被告於八十五年五月三十日所持有之中聯信託公司之信用卡，即因款項
      未繳而遭停用；於八十六年一月二十九日所持有額度僅六萬元之中國信託銀行
      信用卡，亦因款項未繳而遭停用，有財團法人金融聯合徵信中心之查詢資料一
      紙附卷可參。足見被告於八十四年向告訴人借款之初，經濟狀況不佳，顯無還
      款能力，其猶施用詐術陸續向告訴人借款達一千多萬元，足認其有詐欺故意與
      不法所有之意圖。
（五）綜上所述，被告有事實欄所述之詐欺犯行，事證明確，堪已認定。
二、核被告所為，係犯刑法第三百三十九條第一項之詐欺取財罪。其先後多次以詐術
    使告訴人陷於錯誤將金錢交付之行為，時間緊接，所犯罪名相同，顯係出於概括
    之犯意為之，為連續犯，應依刑法第五十六條之規定以一罪論，並加重其刑。被
    告於八十九年十二月間之詐欺犯行，雖未據檢察官起訴，惟與已起訴部分有連續
    犯之裁判上一罪關係，本院自得併予審理。爰審酌被告之素行、犯罪動機、施用
    詐術之手段、詐取之金額、犯罪後之態度等一切情狀，量處如主文所示之刑。
三、依刑事訴訟法第二百九十九條第一項前段、刑法第五十六條、第三百三十九條第
    一項、罰金罰鍰提高標準條例第一條前段，判決如主文。
本案經檢察官張惠菁到庭執行職務
中      華      民      國      九十二      年    五    月    二十七    日
                                        臺灣士林地方法院刑事第一庭
                                            法  官  劉  秉  鑫
右正本證明與原本無異。
如不服本判決應於送達後十日內向本院提出上訴狀。
                                            書記官  曾  恆  壽
中      華      民      國      九十二      年    六    月      二      日
附錄本判決論罪科刑依據之法條：
中華民國刑法第三百三十九條第一項：
 (普通詐欺罪)
  意圖為自己或第三人不法之所有，以詐術使人將本人或第三人之物交付者，處五年
以下有期徒刑、拘役或科或併科一千元以下罰金。


司法院資訊處製作；財團法人民間司法改革基金會備份。
